臺灣高等法院民事判決　　　　　　　　　94年度上易字第76號
上　訴　人　甲○○
　　　　　　　　　　　　2樓
被 上 訴人　陳彥泳
　　　　　　乙○○
　　　　　　丙○○
上列當事人間請求損害賠償等事件，上訴人對於中華民國93年10
月22日臺灣臺北地方法院93年度訴字第3264號第一審判決提起上
訴，本院於94年5月25日言詞辯論終結，判決如下：
    主  文
上訴駁回。
第二審訴訟費用由上訴人負擔。
    事實及理由
一、上訴人主張：被上訴人陳彥泳、乙○○、丙○○原均為警政
    署台北市警察局大安分局羅斯福路派出所警員。民國89年7
    月2日凌晨2時許，上訴人之妻游畢香以家暴為由報警，被上
    訴人陳彥泳、乙○○遂至台北市○○○路○段76巷23弄3之3
    號上訴人住家處理，因游畢香對渠等二人指稱上訴人要打伊
    ，被上訴人二人即扣留雙方當事人國民身分證，逮捕上訴人
    命坐警用巡邏車押返該派出所，交備勤警員即被上訴人丙○
    ○繼續拘禁製作調查筆錄，迨6時許，因游畢香始終拒絕到
    派出所正式報案提出告訴，被上訴人方退還證件並飭回上訴
    人，總計非法逮捕、拘禁、妨害自由、使他人行無義務之事
    長達4小時。又被上訴人丙○○以加害人身分為上訴人製作
    筆錄時，上訴人業已表示要告游畢香謊報誣告，並記載於筆
    錄，然被上訴人丙○○竟吃案未據辦理，未調查游女衣服等
    重要證物、亦未調查在場人證，嚴重違背程序正義。且該派
    出所之上級大安分局公文明載：「依當時游畢香女士所報案
    類係屬【家庭暴力案件】」，益證其等有共同偽造公文書、
    行使偽造文書罪行。另案發當天，游畢香不願提出告訴並逃
    離現場，被上訴人陳彥泳、乙○○卻教唆游畢香提出告訴；
    游畢香於89年12月22日持驗傷單報案時，二人明知此係事後
    虛捏之普通驗傷單，並非訴訟用甲種驗傷單，卻違法受理。
    再者，被上訴人陳彥泳明知上訴人沒有罵游畢香開應召站、
    放高利貸等語；竟故意捏造、誣陷。若原告有所陳述，亦僅
    係指控，並非謾罵之惡意，惟被上訴人竟以此捏造之事實在
    司法機關偽證。且被上訴人共同隱匿資料，妨害上訴人進行
    訴訟。被上訴人所為顯侵害上訴人之自由權、訴訟權、名譽
    權、平等權、健康權等法益。再者，本件時效並未完成，因
    時效期間為10年，且被上訴人仍繼續為偽證。為此依侵權行
    為法律關係請求賠償醫藥費新台幣（以下同）50000元及法
    定遲延利息暨登報道歉。原審為上訴人敗訴之判決，上訴人
    就醫藥費50000元部分提起上訴（登報道歉部分未據上訴，
    已告確定），並聲明：(1)原判決關於駁回後開第二項之訴部
    分廢棄。(2)被上訴人應給付上訴人50000元及自93年8月20日
    起至清償日止按年息5%計算之利息。
二、被上訴人則以：(1)上訴人主張受侵害事實之發生時點為89年
    7月2日，然其起訴時間為93年7月間，相隔已有4年餘，已罹
    於時效。(2)被上訴人陳彥泳、乙○○於89年7月2日凌晨1時
    30分接獲勤務指揮中心通報市民游畢香報案表示她先生即上
    訴人暴力侵害，被上訴人二人即前往處理，當時游畢香非常
    慌張害怕，表示被上訴人毆打，上訴人則稱游畢香在外開應
    召站、放高利貸云云。被上訴人乃告知游畢香若欲請求保護
    令，須先去驗傷，並依程序請求上訴人、游畢香二人提出身
    分證及一同前往派出所制作筆錄。惟游畢香表示伊不願與上
    訴人同車，會自行到派出所，被上訴人遂請上訴人先前往派
    出所。被上訴人二人陪同上訴人到派出所後，即將本案情事
    告知並交待予另一警員即被上訴人丙○○以制作筆錄，旋出
    外執行勤務。因游畢香遲未到來提刑事告訴，所以當天未制
    作筆錄，僅請上訴人於員警工作紀錄簿簽名後，先行返回。
    再參台灣台北地方法院90年度易字第1827號刑事判決，可知
    上訴人當天確有對游畢香為暴力相向情事，游畢香另逕向地
    檢署提出傷害告訴。是被上訴人執行職務並無任何違背程序
    之處，遑論侵害上訴人等語置辯。並聲明：駁回上訴。
三、按因侵權行為所生之損害賠償請求權，自請求權人知有損害
    及賠償義務人時起，二年間不行使而消滅；民法第197條前
    段定有明文。查上訴人主張被上訴人因游畢香報警，即扣留
    其身分證，強押其至派出所制作筆錄，總計非法逮捕、拘禁
    、妨害自由、使上訴人行無義務之事長達4小時一節，係發
    生於89年7月2日。上訴人復自承其於被上訴人行為時即知被
    上訴人行為違法（見原審卷第50頁），則此部分侵權行為之
    損害賠償請求權時效應自斯時起算。而上訴人於93年7月23
    日始提起本件訴訟，有民事起訴狀之收狀戳可稽（見原審卷
    第3頁），其距89年7月2日事發時已有4年餘，顯逾2年之時
    效期間，被上訴人執此為時效抗辯，自屬有據。上訴人認本
    件侵權行為時效應為10年，尚屬誤會。
四、次查本件上訴人請求賠償之50000元為醫藥費，迭經其陳明
    在卷（見原審卷第3、50頁、本院卷第53頁），並據其提出
    門診收據、血壓測量數據單為佐（見原審卷第24至27頁）。
    上訴人雖指稱被上訴人另有吃案、教唆犯罪、偽造文書、偽
    證、隱匿資料等侵權行為，惟縱然屬實，該等行為係侵害被
    上訴人名譽或其他人格法益，並非直接侵害其健康權。上訴
    人即令因該等行為使精神上受有痛苦而影響生理致須就診接
    受治療，亦屬非財產上之損害，僅得為精神慰撫金之賠償請
    求，尚不得逕行主張增加生活上之需要而直接請求醫藥費之
    賠償。
五、從而，上訴人本於侵權行為法律關係訴請被上訴人連帶賠償
    醫藥費50000元及法定遲延利息，洵屬無據，不應准許。其
    假執行之聲請亦失所附麗，應併予駁回。原審為上訴人敗訴
    之判決，及駁回其假執行之聲請，並無不合。上訴意旨指摘
    原判決不當，求予廢棄改判，為無理由，應予駁回。
六、上訴人聲請調閱其他相關卷證，以證明被上訴人確有前述侵
    權行為一節，因此部分係屬得否請求精神慰撫金之範圍，與
    本件醫藥費之賠償給付無涉，業如上述，故無調閱之必要。
    至上訴人請求訊問戴華圳、林宗慶、游畢香、周榮輝、吳燁
    山等證人暨其他主張、陳述、攻擊防禦及舉證方法，核與判
    決結果不生影響，爰不逐一論述，附此敘明。
七、據上論結，本件上訴為無理由，依民事訴訟法第449條第1項
    、第78條，判決如主文。
中　　華　　民　　國　　94　　年　　6 　　月　　8 　　日
　　　　　　　　　民事第一庭　審判長法　官　張耀彩
　　　　　　　　　　　　　　        法　官　林金吾
　　　　　　　　　　　　　　　　　　法　官　盧彥如
正本係照原本作成。
不得上訴。
中　　華　　民　　國　　94　　年　　6 　　月　　10　　日
　　　　　　　　　　　　　　　　　　書記官　鄭兆璋
